---
title: "Análisis de Capacidad Instalada y Distribución Equitativa de Personal"
subtitle: "Sistema de Gestión de Alertas de Fraude - Septiembre 2025"
author: "Análisis Estadístico Avanzado"
date: "`r format(Sys.Date(), '%d de %B de %Y')`"
output:
  word_document:
    toc: true
    toc_depth: 3
    reference_docx: word_template.docx
    fig_width: 7
    fig_height: 5
    fig_caption: true
    df_print: kable
---

```{r setup, include=FALSE}
knitr::opts_chunk$set(
  echo = FALSE,
  warning = FALSE,
  message = FALSE,
  fig.align = 'center',
  dpi = 300
)
```

```{r librerias, include=FALSE}
# Instalar y cargar paquetes necesarios
paquetes <- c("ggplot2", "dplyr", "tidyr", "scales", "viridis", 
              "patchwork", "RColorBrewer", "knitr", "flextable", "officer")

for(pkg in paquetes) {
  if(!require(pkg, character.only = TRUE, quietly = TRUE)) {
    install.packages(pkg, repos = "http://cran.us.r-project.org", 
                    dependencies = TRUE, quiet = TRUE)
    library(pkg, character.only = TRUE)
  }
}
```

```{r parametros, include=FALSE}
# Parámetros globales
TOTAL_PERSONAS <- 15
DIAS_MES <- 30
NOMBRE_MES <- "Septiembre 2025"
```

```{r carga_datos, include=FALSE}
# Cargar datos
datos <- read.csv("datos_septiembre_2025_FINAL.csv")
```

```{r calculos_metricas, include=FALSE}
# Calcular todas las métricas
datos <- datos %>%
  mutate(
    # Carga de trabajo
    Carga_Trabajo = Alertas_Dia / Dotacion,
    
    # Productividad
    Productividad = Gestion_Dia / Dotacion,
    
    # Capacidad teórica
    Capacidad_Teorica = (Dotacion * 60) / Tiempo_Prom,
    
    # Utilización
    Utilizacion = (Gestion_Dia / Capacidad_Teorica) * 100,
    
    # Déficit
    Deficit = Gestion_Dia - Capacidad_Teorica,
    
    # Periodo
    Periodo = case_when(
      Hora >= 0 & Hora < 6 ~ "Madrugada",
      Hora >= 6 & Hora < 12 ~ "Mañana",
      Hora >= 12 & Hora < 18 ~ "Tarde",
      Hora >= 18 & Hora < 24 ~ "Noche"
    ),
    
    # Estado operativo
    Estado = case_when(
      Utilizacion > 100 ~ "Sobrecarga Crítica",
      Utilizacion > 80 ~ "Sobrecarga",
      Utilizacion >= 60 ~ "Óptimo",
      Utilizacion >= 40 ~ "Subutilización Leve",
      TRUE ~ "Subutilización Severa"
    ),
    
    Estado_Factor = factor(Estado, levels = c(
      "Subutilización Severa", "Subutilización Leve", "Óptimo",
      "Sobrecarga", "Sobrecarga Crítica"
    ))
  )

# Métricas globales
total_personas_hora <- sum(datos$Dotacion)
total_alertas_dia <- sum(datos$Alertas_Dia)
total_gestiones_dia <- sum(datos$Gestion_Dia)
tiempo_prom_ponderado <- weighted.mean(datos$Tiempo_Prom, datos$Gestion_Dia)
capacidad_por_persona_hora <- 60 / tiempo_prom_ponderado
capacidad_teorica_total <- sum(datos$Capacidad_Teorica)
brecha <- total_alertas_dia - capacidad_teorica_total
utilizacion_sistema <- (total_gestiones_dia / capacidad_teorica_total) * 100
```

```{r optimizacion, include=FALSE}
# Optimización: Distribución Equitativa
datos <- datos %>%
  mutate(
    # Método 1: Por alertas
    Peso_Alertas = Alertas_Dia / sum(Alertas_Dia),
    Dot_Por_Alertas = pmax(1, round(Peso_Alertas * total_personas_hora)),
    
    # Método 2: Por tiempo
    Peso_Tiempo = (Gestion_Dia * Tiempo_Prom) / sum(Gestion_Dia * Tiempo_Prom),
    Dot_Por_Tiempo = pmax(1, round(Peso_Tiempo * total_personas_hora)),
    
    # Método 3: Por carga
    Peso_Carga = Carga_Trabajo / sum(Carga_Trabajo),
    Dot_Por_Carga = pmax(1, round(Peso_Carga * total_personas_hora)),
    
    # Dotación óptima (híbrida)
    Dotacion_Optima_Raw = round((Dot_Por_Alertas + Dot_Por_Tiempo + Dot_Por_Carga) / 3),
    Dotacion_Optima = pmax(1, Dotacion_Optima_Raw)
  )

# Ajuste fino
diferencia <- total_personas_hora - sum(datos$Dotacion_Optima)
if(diferencia != 0) {
  if(diferencia > 0) {
    indices <- order(datos$Carga_Trabajo, decreasing = TRUE)[1:abs(diferencia)]
    datos$Dotacion_Optima[indices] <- datos$Dotacion_Optima[indices] + 1
  } else {
    indices <- order(datos$Carga_Trabajo)[1:abs(diferencia)]
    datos$Dotacion_Optima[indices] <- pmax(datos$Dotacion_Optima[indices] - 1, 1)
  }
}

# Recalcular con dotación óptima
datos <- datos %>%
  mutate(
    Cambio = Dotacion_Optima - Dotacion,
    Carga_Optima = Alertas_Dia / Dotacion_Optima,
    Capacidad_Optima = (Dotacion_Optima * 60) / Tiempo_Prom,
    Utilizacion_Optima = (Gestion_Dia / Capacidad_Optima) * 100,
    Estado_Optimo = case_when(
      Utilizacion_Optima > 100 ~ "Sobrecarga Crítica",
      Utilizacion_Optima > 80 ~ "Sobrecarga",
      Utilizacion_Optima >= 60 ~ "Óptimo",
      Utilizacion_Optima >= 40 ~ "Subutilización Leve",
      TRUE ~ "Subutilización Severa"
    )
  )

# Métricas de mejora
desv_actual <- sd(datos$Carga_Trabajo)
desv_optima <- sd(datos$Carga_Optima)
mejora_equidad <- ((desv_actual - desv_optima) / desv_actual) * 100
criticas_actual <- sum(datos$Utilizacion > 100)
criticas_optima <- sum(datos$Utilizacion_Optima > 100)
```

```{r estadisticas_periodo, include=FALSE}
stats_periodo <- datos %>%
  group_by(Periodo) %>%
  summarise(
    Horas = n(),
    Dotacion_Prom = round(mean(Dotacion), 1),
    Alertas_Total = round(sum(Alertas_Dia), 1),
    Pct_Total = round(sum(Alertas_Dia)/total_alertas_dia*100, 1),
    Carga_Prom = round(mean(Carga_Trabajo), 1),
    Utilizacion_Prom = round(mean(Utilizacion), 0),
    .groups = 'drop'
  ) %>%
  arrange(desc(Alertas_Total))
```

```{r tema_graficas, include=FALSE}
# Tema personalizado para gráficas
tema_corp <- theme_minimal(base_size = 11) +
  theme(
    plot.title = element_text(face = "bold", size = 14, hjust = 0.5),
    plot.subtitle = element_text(size = 10, hjust = 0.5, color = "gray30"),
    axis.title = element_text(face = "bold", size = 11),
    legend.position = "bottom",
    panel.grid.minor = element_blank(),
    plot.background = element_rect(fill = "white", color = NA)
  )

# Colores corporativos
col_principal <- "#2C3E50"
col_alerta <- "#E74C3C"
col_exito <- "#27AE60"
col_advertencia <- "#F39C12"
col_info <- "#3498DB"
```

\newpage

# RESUMEN EJECUTIVO

## Datos Analizados

**Periodo:** `r NOMBRE_MES` (30 días)  
**Personal:** `r TOTAL_PERSONAS` personas  
**Volumen:** `r format(round(total_alertas_dia, 0), big.mark=",")` alertas/día (promedio)

## Métricas Principales

```{r metricas_principales}
metricas_resumen <- data.frame(
  Métrica = c(
    "Capacidad Instalada",
    "Tasa de Atención",
    "Mejora en Equidad",
    "Productividad"
  ),
  Valor = c(
    paste0(format(round(capacidad_teorica_total, 0), big.mark=","), " gestiones/día"),
    paste0(round((total_gestiones_dia / total_alertas_dia) * 100, 1), "%"),
    paste0(round(mejora_equidad, 1), "%"),
    paste0(round(total_gestiones_dia / TOTAL_PERSONAS, 1), " gestiones/persona/día")
  )
)

flextable(metricas_resumen) %>%
  theme_booktabs() %>%
  bold(part = "header") %>%
  bg(part = "header", bg = "#2C3E50") %>%
  color(part = "header", color = "white") %>%
  align(align = "left", part = "all") %>%
  width(j = 1, width = 2) %>%
  width(j = 2, width = 3)
```

## Hallazgos Principales

### ✅ Buenas Noticias

1. **Capacidad suficiente:** El equipo de `r TOTAL_PERSONAS` personas **SÍ es suficiente** para el volumen total
2. **Alta eficiencia:** Se atiende el **`r round((total_gestiones_dia/total_alertas_dia)*100, 1)`%** de las alertas
3. **Volumen manejable:** ~`r round(total_alertas_dia, 0)` alertas/día es un volumen razonable
4. **Productividad adecuada:** ~`r round(total_gestiones_dia/TOTAL_PERSONAS, 1)` gestiones por persona al día

### ⚠️ Áreas de Mejora

1. **Distribución desigual:** Gran variación en carga de trabajo entre horas
2. **Horas críticas:** `r criticas_actual` horas con sobrecarga (>100% utilización)
3. **Desbalance:** Algunas horas con 1 persona, otras con 12 personas
4. **Oportunidad:** Redistribuir personal puede mejorar equidad en **`r round(mejora_equidad, 1)`%**

\newpage

# CAPACIDAD INSTALADA

## Análisis de Capacidad del Sistema

```{r tabla_capacidad}
tabla_cap <- data.frame(
  Métrica = c(
    "Personal Total",
    "Personas-Hora/Día",
    "Alertas Recibidas/Día",
    "Gestiones Realizadas/Día",
    "Tasa de Atención",
    "Tiempo Promedio Gestión",
    "Capacidad Teórica Total",
    "Brecha de Capacidad",
    "Utilización del Sistema"
  ),
  Valor = c(
    paste(TOTAL_PERSONAS, "personas"),
    paste(total_personas_hora, "hrs"),
    paste0(format(round(total_alertas_dia, 1), big.mark=","), " alertas"),
    paste0(format(round(total_gestiones_dia, 1), big.mark=","), " gestiones"),
    paste0(round((total_gestiones_dia/total_alertas_dia)*100, 1), "%"),
    paste0(round(tiempo_prom_ponderado, 1), " minutos"),
    paste0(format(round(capacidad_teorica_total, 1), big.mark=","), " gestiones"),
    paste0(format(round(brecha, 1), big.mark=","), 
           ifelse(brecha > 0, " (DÉFICIT)", " (SUPERÁVIT)")),
    paste0(round(utilizacion_sistema, 1), "%")
  )
)

flextable(tabla_cap) %>%
  theme_booktabs() %>%
  bold(part = "header") %>%
  bg(part = "header", bg = "#2C3E50") %>%
  color(part = "header", color = "white") %>%
  bold(i = c(7,8,9), j = 1) %>%
  bg(i = c(7,8,9), bg = "#f8f9fa") %>%
  align(j = 1, align = "left", part = "all") %>%
  align(j = 2, align = "right", part = "all") %>%
  width(j = 1, width = 3) %>%
  width(j = 2, width = 3)
```

## Interpretación

```{r interpretacion_capacidad, results='asis'}
if(brecha > 0) {
  cat('**🔴 Déficit de Capacidad Detectado**\n\n')
  cat('El sistema presenta un déficit de **', 
      format(round(brecha, 1), big.mark=","), 
      ' alertas/día**. Se recomienda:\n\n')
  cat('- Redistribuir personal según demanda por hora\n')
  personas_add <- ceiling(brecha / (total_gestiones_dia/TOTAL_PERSONAS))
  cat('- Evaluar contratación de aproximadamente **', personas_add, ' personas adicionales**\n')
  cat('- Optimizar procesos para reducir tiempo promedio de gestión\n\n')
} else {
  cat('**✅ Capacidad Suficiente**\n\n')
  cat('El sistema tiene capacidad suficiente. El foco debe estar en **optimizar la distribución de personal** por hora para mejorar la eficiencia y balance de carga.\n\n')
}
```

\newpage

# VISUALIZACIONES

## Gráfica 1: Panorama General

```{r grafica_panorama, fig.width=7, fig.height=5, fig.cap="Distribución de alertas y personal por hora del día"}
ggplot(datos, aes(x = Hora)) +
  geom_col(aes(y = Alertas_Dia, fill = "Alertas/día"), alpha = 0.6, width = 0.8) +
  geom_line(aes(y = Dotacion * 4, color = "Dotación Actual"), size = 1.2) +
  geom_line(aes(y = Dotacion_Optima * 4, color = "Dotación Óptima"), 
            size = 1.2, linetype = "dashed") +
  scale_y_continuous(
    name = "Alertas por Día",
    sec.axis = sec_axis(~./4, name = "Dotación (Personas)")
  ) +
  scale_x_continuous(breaks = seq(0, 23, 2)) +
  scale_fill_manual(values = c("Alertas/día" = col_alerta)) +
  scale_color_manual(values = c(
    "Dotación Actual" = col_info,
    "Dotación Óptima" = col_exito
  )) +
  labs(
    title = "Panorama General: Alertas y Distribución de Personal",
    subtitle = paste0("Promedio diario ", NOMBRE_MES),
    x = "Hora del Día",
    fill = NULL,
    color = NULL
  ) +
  tema_corp
```

**Interpretación:** La línea de alertas muestra la demanda por hora. Las líneas de dotación muestran cómo está distribuido el personal actualmente vs. la distribución óptima propuesta.

\newpage

## Gráfica 2: Comparación de Dotación

```{r grafica_comparacion, fig.width=7, fig.height=5, fig.cap="Dotación actual vs óptima por hora"}
datos_comp <- datos %>%
  select(Hora, Actual = Dotacion, Óptima = Dotacion_Optima) %>%
  pivot_longer(cols = c(Actual, Óptima), names_to = "Tipo", values_to = "Personas")

ggplot(datos_comp, aes(x = factor(Hora), y = Personas, fill = Tipo)) +
  geom_col(position = "dodge", width = 0.7, alpha = 0.85) +
  geom_text(data = datos %>% filter(abs(Cambio) >= 2),
            aes(x = factor(Hora), y = pmax(Dotacion, Dotacion_Optima) + 0.6,
                label = paste0(ifelse(Cambio > 0, "+", ""), Cambio)),
            inherit.aes = FALSE, size = 2.5, fontface = "bold", color = col_alerta) +
  scale_fill_manual(values = c("Actual" = "#95A5A6", "Óptima" = col_exito)) +
  labs(
    title = "Distribución Equitativa: Actual vs Óptima",
    subtitle = paste0("Mejora en equidad: ", round(mejora_equidad, 1), "%"),
    x = "Hora del Día",
    y = "Número de Personas",
    fill = NULL
  ) +
  tema_corp +
  theme(axis.text.x = element_text(angle = 45, hjust = 1))
```

**Interpretación:** La distribución óptima (verde) redistribuye el personal proporcionalmente a la demanda de cada hora, reduciendo la inequidad en la carga de trabajo.

\newpage

## Gráfica 3: Carga de Trabajo por Persona

```{r grafica_carga, fig.width=7, fig.height=5, fig.cap="Carga de trabajo por persona según hora"}
datos_carga <- datos %>%
  select(Hora, Actual = Carga_Trabajo, Óptima = Carga_Optima) %>%
  pivot_longer(cols = c(Actual, Óptima), names_to = "Escenario", values_to = "Carga")

ggplot(datos_carga, aes(x = Hora, y = Carga, color = Escenario)) +
  geom_line(size = 1.2, alpha = 0.8) +
  geom_point(size = 2.5) +
  geom_hline(yintercept = mean(datos$Carga_Optima), 
             linetype = "dashed", color = "gray50", size = 0.8) +
  scale_color_manual(values = c("Actual" = col_alerta, "Óptima" = col_exito)) +
  scale_x_continuous(breaks = seq(0, 23, 2)) +
  labs(
    title = "Carga de Trabajo por Persona",
    subtitle = "Alertas asignadas por persona según hora del día",
    x = "Hora del Día",
    y = "Alertas/Persona/Día",
    color = NULL
  ) +
  tema_corp
```

**Interpretación:** La línea verde muestra cómo la carga se equilibra con la redistribución, reduciendo picos y valles extremos.

\newpage

## Gráfica 4: Utilización de Capacidad

```{r grafica_utilizacion, fig.width=7, fig.height=5, fig.cap="Utilización de capacidad por hora"}
ggplot(datos, aes(x = factor(Hora))) +
  geom_col(aes(y = Utilizacion, fill = "Actual"), 
           alpha = 0.6, width = 0.4, position = position_nudge(x = -0.2)) +
  geom_col(aes(y = Utilizacion_Optima, fill = "Óptima"),
           alpha = 0.6, width = 0.4, position = position_nudge(x = 0.2)) +
  geom_hline(yintercept = 100, color = col_alerta, size = 1, linetype = "solid") +
  geom_hline(yintercept = 80, color = col_advertencia, size = 0.8, linetype = "dashed") +
  annotate("rect", xmin = 0, xmax = 25, ymin = 60, ymax = 80, 
           alpha = 0.1, fill = col_exito) +
  scale_fill_manual(values = c("Actual" = col_info, "Óptima" = col_exito)) +
  scale_y_continuous(labels = function(x) paste0(x, "%"),
                    limits = c(0, min(max(datos$Utilizacion, datos$Utilizacion_Optima) * 1.1, 300))) +
  labs(
    title = "Utilización de Capacidad",
    subtitle = "Zona verde: óptimo (60-80%)",
    x = "Hora del Día",
    y = "Utilización (%)",
    fill = NULL
  ) +
  tema_corp +
  theme(axis.text.x = element_text(angle = 45, hjust = 1))
```

**Interpretación:** El rango óptimo de utilización está entre 60-80% (zona verde). Valores por encima de 100% indican sobrecarga crítica.

\newpage

# DISTRIBUCIÓN EQUITATIVA

## Concepto de Equidad

**Distribución Equitativa ≠ Distribución Igual**

- **Distribución Igual:** Todos reciben lo mismo (ej: 5 personas por hora)
- **Distribución Equitativa:** Cada uno recibe según su necesidad (proporcional a demanda)

La distribución equitativa optimiza recursos y equilibra la carga de trabajo.

## Plan de Cambios Propuestos

```{r tabla_cambios}
plan_cambios <- datos %>%
  filter(Cambio != 0) %>%
  mutate(
    Prioridad = case_when(
      abs(Cambio) >= 3 ~ "Alta",
      abs(Cambio) >= 2 ~ "Media",
      TRUE ~ "Baja"
    ),
    Accion = ifelse(Cambio > 0, "AUMENTAR", "REDUCIR"),
    Hora_Label = sprintf("%02d:00", Hora)
  ) %>%
  select(
    Prioridad, Hora_Label, Periodo, Accion,
    De = Dotacion, A = Dotacion_Optima, Cambio,
    `Alertas/Día` = Alertas_Dia
  ) %>%
  arrange(desc(abs(Cambio))) %>%
  head(15) %>%
  mutate(across(where(is.numeric), ~round(., 1)))

flextable(plan_cambios) %>%
  theme_booktabs() %>%
  bold(part = "header") %>%
  bg(part = "header", bg = "#2C3E50") %>%
  color(part = "header", color = "white") %>%
  bg(i = ~ Prioridad == "Alta", bg = "#ffebee") %>%
  bg(i = ~ Prioridad == "Media", bg = "#fff8e1") %>%
  bg(i = ~ Prioridad == "Baja", bg = "#e8f5e9") %>%
  bold(i = ~ Prioridad == "Alta", j = 1) %>%
  align(align = "center", part = "all") %>%
  width(width = 0.8) %>%
  fontsize(size = 9, part = "all")
```

## Métricas de Mejora

```{r metricas_mejora}
metricas_comp <- data.frame(
  Métrica = c(
    "Desviación Estándar Carga",
    "Carga Máxima",
    "Carga Mínima",
    "Horas en Sobrecarga (>80%)",
    "Horas Críticas (>100%)",
    "Utilización Promedio"
  ),
  Actual = c(
    round(desv_actual, 1),
    round(max(datos$Carga_Trabajo), 1),
    round(min(datos$Carga_Trabajo), 1),
    sum(datos$Utilizacion > 80),
    criticas_actual,
    round(mean(datos$Utilizacion), 1)
  ),
  Óptima = c(
    round(desv_optima, 1),
    round(max(datos$Carga_Optima), 1),
    round(min(datos$Carga_Optima), 1),
    sum(datos$Utilizacion_Optima > 80),
    criticas_optima,
    round(mean(datos$Utilizacion_Optima), 1)
  )
) %>%
  mutate(
    Mejora = Óptima - Actual,
    `Mejora %` = round((Mejora / Actual) * 100, 1)
  )

flextable(metricas_comp) %>%
  theme_booktabs() %>%
  bold(part = "header") %>%
  bg(part = "header", bg = "#2C3E50") %>%
  color(part = "header", color = "white") %>%
  bg(j = 4, bg = function(x) ifelse(x < 0, "#d4edda", "#f8d7da")) %>%
  bold(j = 4) %>%
  align(j = 2:5, align = "center", part = "all") %>%
  width(j = 1, width = 2.5) %>%
  width(j = 2:5, width = 1)
```

\newpage

# ANÁLISIS POR PERIODO

## Estadísticas por Periodo del Día

```{r tabla_periodo}
flextable(stats_periodo) %>%
  set_header_labels(
    Periodo = "Periodo",
    Horas = "Horas",
    Dotacion_Prom = "Dot. Prom.",
    Alertas_Total = "Alertas Total",
    Pct_Total = "% Total",
    Carga_Prom = "Carga Prom.",
    Utilizacion_Prom = "Util. Prom."
  ) %>%
  theme_booktabs() %>%
  bold(part = "header") %>%
  bg(part = "header", bg = "#2C3E50") %>%
  color(part = "header", color = "white") %>%
  bg(i = ~ Utilizacion_Prom > 80, bg = "#ffebee") %>%
  align(j = 2:7, align = "center", part = "all") %>%
  width(j = 1, width = 1.5) %>%
  width(j = 2:7, width = 1)
```

## Gráfica: Distribución por Periodo

```{r grafica_periodo, fig.width=7, fig.height=4.5, fig.cap="Distribución de alertas por periodo del día"}
ggplot(stats_periodo, aes(x = reorder(Periodo, -Alertas_Total))) +
  geom_col(aes(y = Alertas_Total, fill = Periodo), 
           alpha = 0.8, show.legend = FALSE, width = 0.6) +
  geom_text(aes(y = Alertas_Total, 
                label = paste0(round(Alertas_Total, 0), "\n",
                              Pct_Total, "%")),
            vjust = -0.3, size = 3.5, fontface = "bold") +
  scale_fill_brewer(palette = "Set2") +
  scale_y_continuous(limits = c(0, max(stats_periodo$Alertas_Total) * 1.2)) +
  labs(
    title = "Distribución de Alertas por Periodo del Día",
    subtitle = "Volumen promedio diario por periodo",
    x = NULL,
    y = "Alertas/Día"
  ) +
  tema_corp
```

\newpage

# HORAS CRÍTICAS

## Top 10 Horas con Mayor Carga

```{r tabla_criticas}
top_criticas <- datos %>%
  arrange(desc(Carga_Trabajo)) %>%
  head(10) %>%
  mutate(Hora_Label = sprintf("%02d:00", Hora)) %>%
  select(
    Hora = Hora_Label,
    Periodo,
    Dotación = Dotacion,
    `Alertas/Día` = Alertas_Dia,
    Carga = Carga_Trabajo,
    `Utilización %` = Utilizacion
  ) %>%
  mutate(across(where(is.numeric), ~round(., 1)))

flextable(top_criticas) %>%
  theme_booktabs() %>%
  bold(part = "header") %>%
  bg(part = "header", bg = "#E74C3C") %>%
  color(part = "header", color = "white") %>%
  bg(i = 1:3, bg = "#ffebee") %>%
  bold(i = 1:3) %>%
  align(j = 3:6, align = "center", part = "all") %>%
  width(j = 1, width = 1) %>%
  width(j = 2, width = 1.5) %>%
  width(j = 3:6, width = 1.2)
```

\newpage

# RECOMENDACIONES

## Acciones Prioritarias

### 🎯 Corto Plazo (1-2 semanas)

```{r recomendaciones_corto, results='asis'}
aumentos_prioritarios <- datos %>%
  filter(Cambio >= 3) %>%
  arrange(desc(Cambio))

if(nrow(aumentos_prioritarios) > 0) {
  cat('**🔴 AUMENTAR DOTACIÓN (Prioridad Alta):**\n\n')
  for(i in 1:min(5, nrow(aumentos_prioritarios))) {
    row <- aumentos_prioritarios[i,]
    cat('- **Hora ', sprintf("%02d", row$Hora), ':00** - ',
        'Aumentar de ', row$Dotacion, ' a ', row$Dotacion_Optima, ' personas ',
        '(+', row$Cambio, ') | ',
        round(row$Alertas_Dia, 0), ' alertas/día\n')
  }
  cat('\n')
}

reducciones <- datos %>%
  filter(Cambio <= -2) %>%
  arrange(Cambio)

if(nrow(reducciones) > 0) {
  cat('**🟡 REDUCIR DOTACIÓN (Liberar recursos):**\n\n')
  for(i in 1:min(5, nrow(reducciones))) {
    row <- reducciones[i,]
    cat('- **Hora ', sprintf("%02d", row$Hora), ':00** - ',
        'Reducir de ', row$Dotacion, ' a ', row$Dotacion_Optima, ' personas ',
        '(', row$Cambio, ') | ',
        round(row$Alertas_Dia, 0), ' alertas/día\n')
  }
  cat('\n')
}
```

### 📊 Mediano Plazo (1-2 meses)

1. **Implementar fase piloto** de redistribución
2. **Monitorear KPIs** diariamente:
   - Tiempo de primera respuesta
   - Tiempo de resolución
   - Satisfacción del equipo
   - Calidad de gestiones
3. **Ajustar** dotación según resultados reales
4. **Capacitar** al personal en gestión eficiente

### 🚀 Largo Plazo (3-6 meses)

1. **Automatizar** alertas de baja prioridad
2. **Implementar** sistema de triaje automático
3. **Reducir** tiempo promedio de gestión a <15 minutos
4. **Establecer** SLA por tipo de alerta

## Beneficios Esperados

```{r tabla_beneficios}
beneficios <- data.frame(
  Área = c("Equidad", "Horas Críticas", "Satisfacción", "Eficiencia"),
  Beneficio = c(
    paste0("↑ ", round(mejora_equidad, 1), "%"),
    paste0("↓ ", criticas_actual - criticas_optima, " horas"),
    "↑ Mejor balance",
    "↑ Mejor uso recursos"
  ),
  Descripción = c(
    "Reducción en desviación de carga",
    "Reducción de horas en sobrecarga",
    "Mejor balance trabajo-vida",
    "Optimización de recursos humanos"
  )
)

flextable(beneficios) %>%
  theme_booktabs() %>%
  bold(part = "header") %>%
  bg(part = "header", bg = "#27AE60") %>%
  color(part = "header", color = "white") %>%
  bold(j = 2) %>%
  align(j = 2, align = "center", part = "all") %>%
  width(j = 1, width = 1.5) %>%
  width(j = 2, width = 1.5) %>%
  width(j = 3, width = 3)
```

\newpage

# DATOS DETALLADOS

## Tabla Completa de Análisis por Hora

```{r tabla_completa}
tabla_detallada <- datos %>%
  select(
    Hora,
    Periodo,
    `Dot. Actual` = Dotacion,
    `Dot. Óptima` = Dotacion_Optima,
    Cambio,
    `Alertas/Día` = Alertas_Dia,
    `Tiempo (min)` = Tiempo_Prom,
    `Carga Actual` = Carga_Trabajo,
    `Carga Óptima` = Carga_Optima,
    `Util. %` = Utilizacion,
    Estado
  ) %>%
  mutate(across(where(is.numeric), ~round(., 1)))

flextable(tabla_detallada) %>%
  theme_booktabs() %>%
  bold(part = "header") %>%
  bg(part = "header", bg = "#2C3E50") %>%
  color(part = "header", color = "white") %>%
  bg(j = 11, bg = function(x) {
    case_when(
      x == "Sobrecarga Crítica" ~ "#ffebee",
      x == "Sobrecarga" ~ "#fff8e1",
      x == "Óptimo" ~ "#e8f5e9",
      TRUE ~ "#e3f2fd"
    )
  }) %>%
  fontsize(size = 8, part = "all") %>%
  width(width = 0.7) %>%
  paginate(init = TRUE, hdr_ftr = TRUE)
```

\newpage

# CONCLUSIONES

## Resumen Final

### 📊 Hallazgos Principales

1. **Capacidad Suficiente:** El equipo de `r TOTAL_PERSONAS` personas **es suficiente** para manejar el volumen de ~`r round(total_alertas_dia, 0)` alertas/día

2. **Alta Eficiencia:** Se logra una tasa de atención del **`r round((total_gestiones_dia/total_alertas_dia)*100, 1)`%**

3. **Oportunidad de Mejora:** La redistribución equitativa puede mejorar el balance de carga en **`r round(mejora_equidad, 1)`%**

4. **Sin Contrataciones:** No se requiere aumentar el equipo, solo **redistribuir mejor**

### 🎯 Acción Inmediata Recomendada

**Implementar distribución equitativa propuesta:**

- Redistribuir personal según demanda horaria
- Priorizar horas críticas identificadas
- Monitorear impacto durante 2-4 semanas
- Ajustar según resultados

**El problema NO es de cantidad, es de DISTRIBUCIÓN**

## Próximos Pasos

```{r proximos_pasos}
pasos <- data.frame(
  Fase = c("Semana 1", "Semana 2-4", "Mes 2", "Mes 3+"),
  Acción = c(
    "Presentar informe y obtener aprobación",
    "Implementar redistribución (piloto)",
    "Monitorear KPIs y ajustar",
    "Optimizar procesos y automatizar"
  ),
  Responsable = c(
    "Equipo de Análisis",
    "Gerencia + Supervisores",
    "Equipo de Operaciones",
    "Equipo de Tecnología"
  )
)

flextable(pasos) %>%
  theme_booktabs() %>%
  bold(part = "header") %>%
  bg(part = "header", bg = "#2C3E50") %>%
  color(part = "header", color = "white") %>%
  bold(j = 1) %>%
  align(j = 1, align = "center", part = "all") %>%
  width(j = 1, width = 1.2) %>%
  width(j = 2, width = 3) %>%
  width(j = 3, width = 2)
```

---

**Fecha de generación:** `r format(Sys.Date(), '%d de %B de %Y')`  
**Periodo analizado:** `r NOMBRE_MES`  
**Herramienta:** R Markdown

---

*Informe generado automáticamente mediante análisis estadístico avanzado*
